臺灣屏東地方法院民事裁定
111年度聲再字第7號
再審聲請人  張文宗  

再審相對人  屏東縣潮州地政事務所

法定代理人  蘇文俊  
上列當事人間請求國家賠償事件，再審聲請人對於中華民國111
年3月25日本院111年度國再微第1號確定裁定，聲請再審，本院
裁定如下：
    主  文
再審之聲請駁回。
再審程序費用新臺幣1,000元由再審聲請人負擔。
    理  由
一、按再審之訴，應於30日之不變期間內提起；前項期間，自判
    決確定時起算，判決於送達前確定者，自送達時起算，民事
    訴訟法第500條第1項及第2項前段分別定有明文。又裁定已
    經確定，而有第496條第1項或第497條之情形者，得準用再
    審程序之規定，聲請再審，民事訴訟法第507條亦設有明文
    。經查，本件再審聲請人提起再審之訴，經本院於民國111
    年3月25日以111年度國再微第1號裁定駁回確定（下稱原確
    定裁定），再審聲請人於111年3月30日收受送達，同年4月8
    日具狀聲請再審，尚未逾30日之不變期間，先予敘明。
二、本件再審聲請人聲請再審意旨如附件「民事聲請再審狀」所
    載。
三、按裁定已經確定，而有民事訴訟法第496條第1項或第497條
    之情形者，得準用關於再審之訴之規定，聲請再審，同法第
    507條定有明文，此與同法第496條第1項及第497條所定「再
    審之訴」，係對於「確定終局判決」聲明不服者有異。且對
    於確定裁定聲請再審既規定「準用」關於再審之訴之規定，
    自僅於性質上相類而不相互牴觸之範圍內為適用，並非完全
    一體適用。而對確定裁定聲請再審，既不涉判決之形式，民
    事訴訟法亦未規定應以「判決」之方式為之，依民事訴訟法
    第220條規定，自應以裁定行之（最高法院97年度台聲字第3
    66號裁定意旨參照）。又再審之訴，法院認無再審理由，判
    決駁回後，不得以同一事由，對於原確定判決或駁回再審之
    訴之確定判決，更行提起再審之訴，民事訴訟法第498條之1
    定有明文，此依同法第436條之32第4項，於小額事件之再審
    程序準用之。再審之目的，原在匡正確定終局判決之不當，
    以保障當事人之權益。惟為避免當事人以同一事由對於原確
    定判決或駁回再審之訴之確定判決，一再提起再審之訴，致
    浪費司法資源，自應予以限制（民事訴訟法第498條之1立法
    理由參照）。其次，民事訴訟法第496條第1項第1款所謂適
    用法規顯有錯誤，係指確定裁判所適用之法規，顯然不合於
    法律規定，或與司法院現尚有效及大法官會議之解釋，或最
    高法院尚有效之判例顯然違反，或消極的不適用法規，顯然
    影響裁判者而言。不包括認定事實錯誤、取捨證據失當、漏
    未斟酌證據、判決不備理由及在學說上諸說併存致發生法律
    上見解歧異等情形在內（司法院大法官會議釋字第177號解
    釋、最高法院60年台再字第170號、63年台上字第880號、57
    年台上字第1091號判例、90年度台再字第27號判決意旨足資
    參照)。再者，聲請人於其聲明中求為廢棄原確定裁定前之
    諸確定裁判，均屬法院認聲請人對該確定裁定聲請再審為有
    理由後，始須遞次審理之範圍，聲請人對原確定裁定聲請再
    審既非有理由，法院即無庸就該確定裁定前之諸確定裁判為
    審理（最高法院104年度台聲字第737號裁定意旨參照)。
四、經查，再審聲請人與再審相對人間請求國家賠償事件，經本
    院潮州簡易庭以109年度潮國小字第2號判決駁回再審聲請人
    之訴，再審聲請人聲明不服，提起上訴，又經本院以110年
    度國小上字第1號判決駁回其上訴，而告確定。嗣後再審聲
    請人以前開確定判決違反(誤適用或誤未適用)中央法規標準
    法第16條、土地法第75條、土地登記規則第34條第1項第2款
    、第57條第1項第3款、第3項、民法第125條、第1146條第2
    項及民事訴訟法第388條等規定，而有適用法規顯有錯誤之
    情形，對前開確定判決提起再審之訴，經本院認定其係以同
    一理由提起再審之訴，違反民事訴訟法第436條之31規定，
    為不合法，且其他部分別無其所指民事訴訟法第496條第1項
    第1款及第497條所規定之再審事由，為無理由，而以110年
    度國再微字第1號判決駁回確定。再審聲請人復執相同理由
    ，對110年度國再微字第1號確定判決提起再審之訴，原確定
    裁定認其係以同一事由，對於駁回其再審之訴之確定判決，
    更行提起再審之訴，有違民事訴訟法第436條之32第4項準用
    第498條之1之規定，而裁定予以駁回確定等情，有上開確定
    判決及裁定在卷可稽。按所謂「適用法規顯有錯誤」，係指
    確定裁判所適用之法規，顯然不合於法律規定，或消極不適
    用法規而顯然影響裁判者，倘有消極不適用法規之情形，但
    非顯然影響裁判結果，即難謂有適用法規顯有錯誤之再審事
    由。本件再審聲請人係以本院適用或未適用中央法規標準法
    第16條、土地法第75條、土地登記規則第34條第1項第2款、
    第57條第1項第3款、第3項、民法第125條、第1146條第2項
    及民事訴訟法第388條等法規顯有錯誤為由，先後提起再審
    之訴，原確定裁定所涉本院111年度國再微第1號再審之訴，
    僅須就本院110年度國再微字第1號確定判決有無再審事由予
    以審查，必於再審有理由，始須遞次審理先前確定裁判，則
    原確定裁定認再審聲請人係以同一事由聲請再審，違反民事
    訴訟法第436條之32第4項準用第498條之1之規定，為不合法
    ，即無庸再一一論述再審聲請人前此所主張之法規適用問題
    是否有理由。原確定裁定並無再審聲請人所指適用法規顯有
    錯誤之情形，再審聲請人徒以所謂之「同一事由」係指經法
    院審查斟酌者而言，亦即，以其所已主張，但為法院所擯除
    而消極不予適用者，並非「同一事由」為由，遽指原確定裁
    定之適用民事訴訟法第436條之32第4項、第498條之1規定顯
    有錯誤，而對原確定裁定聲請再審，求予廢棄，難謂有理由
    ，應予駁回。
五、據上論結，本件再審之聲請為無理由，依民事訴訟法第507
    條、第502條第2項、第436條之19第1項、第95條、第78條，
    裁定如主文。
中　　華　　民　　國　　111 　年　　8 　　月　　17　　日
                  民事第二庭    審判長法  官  凃春生 
　　　　　　　　　                    法  官  李珮妤
　　　　　　　　　　　　　　　　　　　法  官  薛全晉
正本係照原本作成。
本裁定不得抗告。
中　　華　　民　　國　　111 　年　　8 　　月　　18　　日
                                      書記官  王鏡瑜